【裁判字號】    98,訴,3854
【裁判日期】    990326
【裁判案由】    毒品危害防制條例
【裁判全文】
臺灣板橋地方法院刑事判決              98年度訴字第3854號
公  訴  人  臺灣板橋地方法院檢察署檢察官
被      告  甲○○
上列被告因違反毒品危害防制條例案件，經檢察官提起公訴（98
年度毒偵字第6573號），本院依簡式審判程序判決如下：
    主  文
甲○○施用第一級毒品，累犯，處有期徒刑玖月。
    事  實
一、甲○○前因施用毒品案件，經本院以90年度毒聲字第623 號
    裁定送觀察、勒戒後，因認無繼續施用毒品之傾向，於民國
    90年4 月27日執行完畢釋放，並由臺灣板橋地方法院檢察署
    檢察官以90年度毒偵緝字第299 號為不起訴處分確定。嗣又
    於90年間，犯施用第一、二級毒品罪，經本院以91年度訴字
    第2210號各判處有期徒刑10月、7 月確定（該案嗣經臺灣高
    等法院以96年度聲減字第4654號裁定各減為有期徒刑5 月、
    3 月又15日，並定其應執行刑為有期徒刑6 月確定，與另案
    竊盜罪減刑後之應執行刑有期徒刑1 年1 月、另案贓物罪減
    刑後之拘役22日、及另案假釋經撤銷後之殘刑4 年23日接續
    執行，已於97年6 月30日執行完畢，致使本案成立累犯）；
    於98年3 月間，犯施用第一、二級毒品罪，經本院以98年度
    訴字第1819號各判處有期徒刑7 月、3 月，應執行有期徒刑
    8 月確定（目前仍在監執行中）；於98年7 月7 日、同年月
    18日，犯施用第一、二級毒品罪，經本院以98年度訴字第18
    19號判處有期徒刑7 月、7 月，應執行有期徒刑1 年確定（
    尚未執行）。
二、詎甲○○仍不知悔改，基於合併施用第一、二級毒品之犯意
    ，於98年7 月25日晚上某時，在其當時位於臺北縣中和市○
    ○街2 巷14弄5 號8 樓租屋處，以將第一級毒品海洛因及第
    二級毒品甲基安非他命一併置入吸食器玻璃球燒烤吸聞所生
    煙氣之方法，同時施用第一級毒品海洛因及第二級毒品甲基
    安非他命1 次。嗣為警於98年7 月26日13時5 分許，在上址
    租屋處查獲，經警採集其尿液檢體送驗結果，呈鴉片類及安
    非他命類之陽性反應，始悉上情。
三、案經臺北縣政府警察局中和第一分局報請臺灣板橋地方法院
    檢察署檢察官偵查起訴。本院於準備程序進行中，被告就被
    訴事實為有罪之陳述，經告知被告簡式審判程序之旨，並聽
    取當事人意見後，裁定由受命法官獨任進行簡式審判程序。
    理  由
一、上揭事實，業據被告甲○○於本院審理時坦承不諱，且被告
    為警查獲後，經警採集其尿液檢體送驗結果，呈鴉片類及安
    非他命類之陽性反應，有臺北縣政府警察局中和第一分局尿
    液代碼表、臺灣檢驗科技股份有限公司98年8 月12日濫用藥
    物尿液檢驗報告各1 份附卷可稽，足認被告之自白與事實相
    符，而值採信。
二、按施用第一、二級毒品為犯罪行為，毒品危害防制條例第10
    條定有處罰明文。故施用第一、二級毒品者，依前揭規定本
    應科以刑罰。惟基於刑事政策，對合於一定條件之施用者，
    則依同條例第20條、第23條之規定，施以觀察、勒戒及強制
    戒治之保安處分。該條例於92年7 月9 日修正公布，自93年
    1 月9 日施行，其中第20條、第23條將施用毒品之刑事處遇
    程序，區分為「初犯」、「五年內再犯」及「五年後再犯」
    。依其立法理由之說明：「初犯」，經觀察、勒戒或強制戒
    治後，應為不起訴處分或不付審理之裁定；經觀察、勒戒或
    強制戒治執行完畢釋放後，「五年內再犯」者，因其再犯率
    甚高，原實施之觀察、勒戒及強制戒治既已無法收其實效，
    爰依法追訴或裁定交付審理。至於經觀察、勒戒或強制戒治
    執行完畢釋放後，「五年後再犯」者，前所實施之觀察、勒
    戒或強制戒治已足以遮斷其施用毒品之毒癮，為期自新及協
    助其斷除毒癮，仍適用「初犯」規定，先經觀察、勒戒或強
    制戒治之程序。從而依修正後之規定，僅限於「初犯」及「
    五年後再犯」二種情形，始應先經觀察、勒戒或強制戒治程
    序。倘被告於五年內已再犯，經依法追訴處罰，縱其第三次
    （或第三次以上）再度施用毒品之時間，在初犯經觀察、勒
    戒或強制戒治執行完畢釋放五年以後，已不合於「五年後再
    犯」之規定，且因已於「五年內再犯」，顯見其再犯率甚高
    ，原實施觀察、勒戒或強制戒治，已無法收其實效，即應依
    該條例第10條處罰。經查：本件被告前因施用毒品案件，經
    本院以90年度毒聲字第623 號裁定送觀察、勒戒後，因認無
    繼續施用毒品之傾向，於90年4 月27日執行完畢釋放，並由
    臺灣板橋地方法院檢察署檢察官以90年度毒偵緝字第299 號
    為不起訴處分確定。嗣又於90年間，犯施用第一、二級毒品
    罪，經本院以91年度訴字第2210號各判處有期徒刑10月、7
    月確定；於98年3 月間，犯施用第一、二級毒品罪，經本院
    以98年度訴字第1819號各判處有期徒刑7 月、3 月，應執行
    有期徒刑8 月確定；於98年7 月7 日、同年月18日，犯施用
    第一、二級毒品罪，經本院以98年度訴字第18 19 號判處有
    期徒刑7 月、7 月，應執行有期徒刑1 年確定等情，有臺灣
    高等法院被告前案紀錄表附卷可稽。足見被告已曾於初犯後
    「五年內再犯」，且經檢察官予以追訴、法院予以處罰，則
    其復犯本件之施用毒品罪，即非屬上揭條例第20條第3 項所
    定「五年後再犯」之情形，自應由檢察官依同條例第23條第
    2 項規定追訴，始屬正辦（最高法院97年度台非字第527 號
    、97年第5 次刑事庭會議決議參照）。綜上所述，本案事證
    明確，被告犯行堪予認定，應依法論科。
三、按海洛因、甲基安非他命分別係屬毒品危害防制條例第2 條
    第2 項第1 款、第2 款所定之第一、二級毒品。是核被告所
    為，係犯毒品危害防制條例第10條第1 項之施用第一級毒品
    罪及同條第2 項之施用第二級毒品罪。其持有第一級毒品海
    洛因、第二級毒品甲基安非他命之低度行為，各為施用之高
    度行為所吸收，均不另論罪。被告供稱係將海洛因及甲基安
    非他命一併置入吸食器玻璃球燒烤合併施用，衡情尚非全然
    不足採信，復查無證據足認被告係以不同方法分別施用，應
    認其係以一行為同時施用第一、二級毒品，為想像競合犯，
    應依刑法第55條規定，從一重以施用第一級毒品罪處斷。起
    訴書認應分論併罰，尚嫌無據。又被告曾受如上揭事實欄第
    一項所示之有期徒刑執行完畢，有臺灣高等法院被告前案紀
    錄表可考，其於有期徒刑執行完畢後5 年以內，故意再犯本
    件有期徒刑以上之罪，為累犯，應依刑法第47條第1 項規定
    加重其刑。爰審酌被告前因施用毒品，曾接受觀察、勒戒之
    執行完畢，獲有不起訴處分之寬典，並迭經論罪科刑，部分
    並已執行完畢，仍不知抗拒毒品誘惑，再次漠視法令而犯本
    罪，非但戕害自我身心健康，對於社會風氣、治安亦潛有相
    當危害，惟念其施用毒品所生惡害，實以自戕身心健康為主
    ，對於他人生命、身體、財產等法益，尚無重大明顯之實害
    ，兼衡其智識程度、犯罪之動機、目的、手段暨犯罪後之態
    度等一切情狀，量處如主文所示之刑，以示懲儆。
據上論斷，應依刑事訴訟法第273 條之1 第1 項、第299 條第1
項前段，毒品危害防制條例第10條第1 項、第2 項，刑法第11條
前段、第55條、第47條第1 項，判決如主文。
本案經檢察官黃明絹到庭執行職務。
中    華    民    國    99    年    3     月    26    日
                  刑事第八庭    法  官  朱嘉川
以上正本證明與原本無異。
如不服本判決應於收受送達後10日內向本院提出上訴書狀，並應
敘述具體理由；其未敘述上訴理由者，應於上訴期間屆滿後20日
內向本院補提理由書（均須按他造當事人之人數附繕本）「切勿
逕送上級法院」。
                                書記官  陳聖儒
中    華    民    國    99    年    3     月    29    日
附錄本案論罪科刑法條全文：
毒品危害防制條例第10條
施用第一級毒品者，處6 月以上5 年以下有期徒刑。
施用第二級毒品者，處3 年以下有期徒刑。

司法院資訊處製作；財團法人民間司法改革基金會備份。
